臺灣高等法院高雄分院民事判決　　　　100年度上易字第265號
上　訴　人　高韋軒
被上訴人　　盧懷軒
訴訟代理人　盧繼先
上列當事人間請求侵權行為損害賠償事件，上訴人對於民國100
年8月2日臺灣高雄地方法院100 年度訴字第660 號第一審判決提
起上訴，本院於100年12月7日言詞辯論終結，判決如下：
    主  文
上訴駁回。
第二審訴訟費用由上訴人負擔。
    事 實 及 理 由
一、上訴人起訴主張：被上訴人於民國99年8 月9 日晚間20時35
    分許，駕駛車號1818-GH 自用小客車，行經高雄市鳳山區（
    99年12月24日前為高雄縣鳳山市，下同）鳳頂路610 號前路
    口，因疏未注意車前狀況並採取必要之安全措施，而撞及伊
    所駕駛車號6562-WY 自小客車（下稱系爭車輛），致系爭車
    輛嚴重受損，伊支出修理費用新台幣（下同）559,290 元。
    爰依侵權行為法律關係，聲明請求被上訴人應給付上訴人55
    9,290 元，及自起訴狀繕本送達翌日起至清償日止，按年息
    5%計算之利息，並願供擔保請准宣告假執行。
二、被上訴人則以：本件交通事故發生後，系爭車輛經往原廠估
    價修復金額僅為272,872 元，然上訴人竟要求更換新車殼、
    增列維修項目，實超出合理必要範圍等語為辯。
三、原審經審理後，判命被上訴人給付上訴人268,562 元，及自
    99年12月17日起至清償日止，按年息5%計算之利息，並駁回
    被上訴人其餘之訴。上訴人不服，提起上訴，並於本院上訴
    聲明：(一)原判決關於駁回上訴人後開第二項請求部分廢棄；
    (二)被上訴人應再給付上訴人263,228 元，及自99年12月17日
    起至清償日止，按年息5%計算之利息；(三)第一、二審訴訟費
    用由被上訴人負擔。被上訴人則於本院答辯聲明：(一)上訴駁
    回；(二)第二審訴訟費用由上訴人負擔。【至原審判決駁回上
    訴人請求27,500元（559,290 元-268,562元-283,228元=27,
    50 0元）本息部分，未據上訴人上訴，已告確定；另原審判
    命被上訴人給付，亦未據被上訴人上訴，亦告確定】。
四、兩造不爭執之事項：
  (一)被上訴人於99年8 月9 日晚間20時35分許，駕駛車號1818-G
    H 自小客車，行經高雄縣鳳山市○○路610 號前路口，因疏
    未注意車前狀況並採取必要之安全措施，過失撞及上訴人所
    駕駛系爭車輛，致系爭車輛受損。
  (二)系爭車輛為上訴人所有，出廠年月為2009年10月。
五、本件之爭點：上訴人請求被上訴人再給付系爭車輛之修復費
    用263,228元，有無理由？
  (一)按負損害賠償責任者，除法律另有規定或契約另有訂定外，
    應回復他方損害發生前之原狀；債權人得請求支付回復原狀
    所必要之費用，以代回復原狀，此為民法第213 條第1 、3
    項所明定。上訴人主張伊為修復系爭車輛出支出559,290 元
    ，固據提出隆陽汽車股份有限公司（即系爭車輛出廠商，下
    稱隆陽公司）估價單2 紙、真便宜汽車精品生活館保修單1
    紙、翔車業行估價單1 紙，及崎玉汽車企業社工作單2 紙
    暨統一發票1 紙為證（見原審卷第7-10頁、本院卷第24、20
    頁）。惟上訴人自承伊實際上係將系爭車輛送請崎玉汽車企
    業社修復（本院卷第18頁背面）；而核閱崎玉汽車企業社出
    具之上開工作單2 紙、統一發票1 紙，其內所載之修復費總
    額僅439,400 元，是上訴人所稱伊支出修復費559,290 元，
    已明顯與事實不符。
  (二)況且，經原審函詢隆陽公司結果，據覆稱：伊公司確曾於99
    年8 月10日就系爭車輛之車損進行維修報價，並出具上開2
    紙估價單（指原審卷第7-8 頁）等詞（見原審卷第73頁）。
    而依該2 紙估價單所示，系爭車輛修復所需之零件費用為32
    9,604 元（未計算折舊）、工資費用為50,447元，合計為38
    0,051 元。且上開零件費用經扣除折舊額後再加計工資共為
    268,562 元，業據原判決析敘計算明確，故此，系爭車輛原
    復回狀所必要費用以此金額作為基準，尚無悖於通常事理。
    上訴人主張原判決漏未計算隆陽公司2 紙估價單中之第2 頁
    部分（即原審卷第8 頁），係屬誤解，殊無足採。
  (三)再者，上訴人主張伊於本件事故發生前曾就系爭車輛改裝或
    加裝零件、配備，該等配備、零件於本件事故中亦生毀損而
    需修復云云（即真便宜汽車精品生活館保修單1 紙、翔車
    業行估價單1 紙部分）。惟本件事故中系爭車輛係右後車尾
    遭被上訴人所駕車輛左前車頭撞擊，此有道路交通事故現場
    圖、兩造交通事故筆錄、現場照片在卷足稽（原審卷第29-3
    1 、33-34 頁），然翔車業行出具之估價單1 紙，其內卻
    列有「左邊側裙」、「左後內規板」等零件項目，顯與系爭
    車輛受損、需予修繕之部位不符，則該估價單所載各修繕零
    件是否為修復系爭車輛所必要，實堪質疑。上訴人雖又稱：
    側裙要買的話是要買一整組，伊左右都有買，但只請求受損
    的一邊而已云云，惟由上開估價單並無從看出上訴人同時買
    受右邊側裙，已如前述，上訴人所稱伊僅請求受損之右邊側
    裙零件費，亦顯不合於事實。另真便宜汽車精品生活館保修
    單1 紙所載出具日期為97年8 月11日，經核係在本件事故發
    生之99年8 月9 日前，甚至係在系爭車輛出廠之98年10月之
    前，客觀上已難認與修復系爭車輛因本件事故中所造成之車
    損相關。上訴人固復提出真便宜企業行出具之車歷卡（原審
    卷第49-52 頁），以證明系爭車輛自98年10月出廠後，即經
    伊買受並加裝或改裝零件、配備，惟該車歷卡至多說明上訴
    人或有加裝或改裝零件、配備之事實，顯不足證明系爭車輛
    在本件事故中所受車損需以前揭保修單所載內容修復，而無
    從認係系爭車輛回復原狀所必要。
  (四)據上，上訴人所稱原判決漏未將隆陽公司估價單第2 頁所載
    項目、金額計入修繕費，係有誤會；其所主張其餘修復費用
    亦難認係回復系爭車輛之原狀所必要。而原審依隆陽公司報
    價單所示零件費用扣除折舊後加計工資費用判命被上訴人給
    付修繕費268,562 元，於法並無不合。是故，上訴人請求被
    上訴人再為給付263,228元，洵無理由。
六、從而，上訴人主張本於侵權行為法律關係，請求被上訴人再
    給付263,228 元本息，為無理由，不應准許。原審就此部分
    為上訴人敗訴之判決，並無違誤。上訴意旨指摘原判決不當
    ，求予廢棄改判，為無理由，應予駁回。
七、據上論結，本件上訴為無理由，依民事訴訟法第449 條第1
    項、第78條，判決如主文。
中    華    民    國   100    年    12    月    21    日
                            民事第三庭
                                審判長法官  張國彬
                                法      官  吳登輝
                                法      官  甯  馨
以上正本證明與原本無異。
本件不得上訴。
中    華    民    國   100    年    12    月    22    日
                                書  記  官  林家煜